# 关于同一控制下企业合并（通过委托管理权形成同控）商誉在本会计主体层面的下推处理

提问人：wx_63216f79b2fc 时间：2023-01-10 17:31:27
陈老师和各位前辈老师好，请教以下问题：
案例背景：A1公司是A公司100%控股子公司，A1公司持有B公司20%的股权，作为长期股权投资按照权益法核算。A公司于 2022 年 6 月 1 日从外部购买了B公司40%的股权，A及A1公司共持有B公司60%股权，为非统一控制企业合并，因此A公司于 2022 年 6 月 1 日起将B公司并表并形成商誉商誉 2 亿 元元。 2022 年 12 月 31 日，由于管理的需要，A公司将对B公司的经营管理权全权委托给A1公司，由A1公司自 2022 年 12 月 31 日起将B 公司纳入合并报表。
问题 1 ：A1公司合并B公司应该属于同一控制下企业合并，根据“下推会计”的要求，当初A公司通过非统一控制下合并取得B公司全部股权所形成的商誉是否应完整下推到A1公司的合并报表层面的，即A1公司合并报表应该确认商誉商誉 2 亿 元元，， A1 公司公司 单 表表增增加加 长 期股期股 权 投投 资 2 亿 元和元和 资 本公本公 积 2 亿 元元？？
问题 2 ：有同事认为不应确认全部的商誉，应该只确认A1公司对B公司初始20%股权部分对应的商誉，因为本案例是通过委托管理权而非收购被合并方B公司部分股权的方式形成同一控制下合并，A1公司对B公司的投资成本并没有增加，还是当初20%股权对应的投资成本，若确认A公司通过非统一控制下合并取得B公司全部股权所形成的商誉，也使得A1公司个别报表层面股权成本大幅增加，若未来某天A1公司处置B公司股权时可能会形成亏损。因此本案例这种同控合并按照下推会计处理是否和收购股权形成的同控合并的下推会计处理是否应该一致，不受形成同控合并方式的影响？
想请教陈老师和各位前辈老师应该如何进行会计处理比较合适，非常谢谢各位前辈！

回答人：chenyiwei
1 、是。根据“下推会计”的要求，当初A公司通过非统一控制下合并取得B公司全部股权所形成的商誉应完整下推到A1公司的合并报表层面的，即A1公司合并报表应该确认商誉 2 亿元，A1公司单表增加长期股权投资 2 亿元和资本公积 2 亿元。
2 、站在合并集团角度，购买日持有B公司股权的比例是60%，故应按60%比例计量商誉。这两种下推会计的形成原因虽然不同，但会计处理原则一致。